臺灣桃園地方法院刑事判決　　　　　　　96年度訴字第1344號
公　訴　人　臺灣桃園地方法院檢察署檢察官　何治蕙（衡股）
被　　　告　乙○○
上列被告因業務過失致死案件，經檢察官聲請簡易決提處刑（95
年度偵字第6069號），本院改以通程序審理，判決如下：
    主  文
乙○○無罪。
    理  由
一、公訴意旨略以：被告乙○○係桃園縣龍潭鄉○○路○段五一
    五號龍明貨運有限公司之負責人。甲○○係受僱於該貨運公
    司擔任所附設保養場之技工，潘世恩則擔任貨車駕駛員。乙
    ○○依勞工安全衛生法第5 條第1 項及勞工安全衛生設施規
    則第116 條第1 款規定，對於機械、器具、設備等引起之危
    害應有符合標準之必要安全衛生設備及應要求駕駛者或有關
    人員於貨車維修作業時，所有人員已遠離該車輛，始可起動
    。詎疏未注意及此，未要求甲○○落實上開規定，致甲○○
    於94年6 月19日下午4 時許，在公司車輛保養場內從事車牌
    號碼ＮＭ〡591 號貨車維修作業時，未注意潘世恩仍於該車
    車底之情形，即貿然起動車輛，導致潘世恩被貨車輾壓，受
    有臚骨開放性骨折等傷，當場死亡認被告乙○○涉犯刑法第
    276 條第2 項之業務過失致死罪嫌。
二、按犯罪事實應依證據認定之，無證據不得認定其犯罪事實；
    復不能證明被告犯罪或其行為不罰者，應諭知無罪之判決，
    刑事訴訟法第154 條第2 項、第301 條第1 項分別定有明文
    。次按認定犯罪事實所憑之證據，無論為直接證據或間接證
    據，其為訴訟上之證明，須於通常一般之人均不致於有所懷
    疑，而得確信其為真實之程度者，始得據之為有罪之認定，
    倘其證明尚未達到此一程度，而有合理性懷疑之存在時，即
    無從為有罪之確信，最高法院76年台上字第4986號判例足資
    參照。再者，消極的犯罪，必以行為人在法律上具有積極的
    作為義務為前提，此種作為義務，雖不限於明文規定，要必
    就法律之精神觀察，有此義務時，始能令負犯罪責任，最高
    法院31年上字第2324號分別著有判例亦可資參照。
二、公訴人認被告乙○○涉有上開犯行，係以被告乙○○為被害
    人潘世恩任職公司之負責人，未落實要求車輛維修人員甲○
    ○應遵守，貨車進行維修作業時，應令所有人員遠離車輛，
    始可起動之規定，致甲○○疏未注意遵守該規定而在潘世恩
    未遠離車輛仍在車輛底下之情況下，即起動車輛，且有行政
    院勞工委員會北區勞動檢查所94年8 月10日勞北檢製字第
    0941012470號函及所附之職業災害檢查報告、臺灣桃園地方
    法院檢察署相驗屍體證明書、勘（相）驗筆錄、驗斷書各1
    份為據。
三、按刑法上過失犯之成立，以行為人之注意違反行為必須為造
    成構成要件該當結果之原因，始足當之。經查：本案發生之
    經過，據證人甲○○於警詢時供稱：「當時潘世恩說要幫我
    調營業貨運曳引車ＮＭ〡591 號的煞車，當時車輛手煞車部
    份是鬆開的狀況並由天車將車輛後輪吊起，他當時幫我時有
    跟我說等車輛維修好時順便幫他的車看一下，因只差調煞車
    部份所以便答應他幫我，當時我人便到後面收拾地上工具，
    並將天車放下讓後輪著地以便讓他調煞車鬆緊，當我剛要放
    天車時突然吊勾脫落鉤，車輛便掉下順勢往我方向滑過來，
    當時我並不知道潘世恩人正在車底下，而當我發現時潘世恩
    已經在車子車頭右後方輪子底下，當時也沒聽見潘世恩叫的
    聲音」及偵訊時供述：「當時我在修591 號車，死者開另一
    部車回來，希望我幫他修，因為他希望能趕快修他的車，所
    以先幫我的忙。當時591 號車的車輪吊高，死者躺在後輪那
    邊面朝上，幫我調後輪剎車，我就去收工具…，突然車子掉
    下來，當時車子吊高約20公分，掉下後往後滑動，就壓到者
    上半身」等語，佐以卷附驗斷書、現場照片及死者之照片，
    首可確認潘世恩係因頭部遭車輛輾壓頭部致死，而其頭部遭
    車輛重壓，該車輛之所以移動，究為甲○○起動車輛？抑或
    如其所述係吊鉤脫落致車輛掉落滑動所致？此則觀諸卷附北
    區勞動檢查所之鑑定報告，均未言及本案有吊鉤脫落之情形
    ，顯已將此可能性排除，又車輛之起動，依物理作用，若未
    有其他外力，除經人為起動外，實難想像靜止之車輛會自行
    移動，參以當時案發現場僅被告與死者二人在場，別無他人
    ，是本案應可推認案發當時係由被告甲○○起動車輛輾壓潘
    世恩頭部致潘世恩死亡無訛。次查，勞工安全衛生設施規則
    第116 條第1 款固有規定：「雇主對於就業場所作業之車輛
    機械，應規定駕駛者或有關人員負責執行左列事項：一、除
    非所有人員已遠離機械（駕駛者等依規定就位者除外），否
    則不得起動，且依前引北區勞動檢查所之報告亦載明被告乙
    ○○未要求維修人員落實該規定。惟車輛本身為堅硬的金屬
    製品，若撞及柔軟之人身，必對人體造成傷害甚或取人性命
    、因此移動車輛，不論在維修中或在一般道路上正常駕駛，
    均為危險活動，故駕駛員在移動車輛時，自當注意車輛前、
    後、左、右附近區域及底部是否有人員走動或躺臥，以避免
    人員被車輛撞擊或輾壓而發生傷亡事故，此為一般具有智識
    、經驗之人所通知之事，遑論甲○○係以維修車輛為業之人
    ，當然更熟知前揭之理，是縱使被告乙○○未按規定告知甲
    ○○在維修車輛時，應令所有人遠離車輛，然依甲○○之年
    齡、智識程度及以維修車輛為業等情以觀，根本不待乙○○
    之告知，甲○○自當清楚移動車輛時，應令所有人遠離車輛
    ，以避免發生職業災害，第以被告乙○○於案發時復未在現
    場，對於非維修人員即死者潘世恩進場修理車輛一節毫無所
    悉不能制止，因此王世昌明知維修車輛時，如不令所有人遠
    離，可能會發生危險之情況下，仍罔顧危害之發生，自行決
    定准許潘世恩靠近車輛，堪認本件潘世恩之死亡結果，係由
    甲○○個人之疏失所導致，被告乙○○固有違反前開規定之
    情，但其違反規定，對於本件潘世恩之死亡，應無因果關係
    存在，是綜上所述，被告乙○○對於潘世恩之死亡結果，自
    難令其擔負刑法上過失之責，而應為其無罪之諭知。
四、被告乙○○經合法傳喚無正當由不到庭，惟本院認應諭無罪
    ，故不待其陳述逕行判決，併此敘明。
據上論斷，應依刑事訴訟法第452 條、第301 條第1 項、第306
條，，判決如主文。
本案經檢察官何智蕙到庭執行職務
中　　華　　民　　國　　96　　年　　7　　月　　31　　日
　　　　　　　　　刑事第五庭  審判長法　官　 潘政宏
                                    法  官   吳勇毅
                                    法  官   楊晴翔
以上正本與原本無異。
如不服本判決，應於判決送達後10日內向本院提出上訴狀（應附
繕本），上訴於臺灣高等法院。
                                    書記官   鄭嘉惠
中　　華　　民　　國　　96　　年　　7 　　月　　31　　日
